臺灣高等法院刑事判決
110年度交上易字第42號
上  訴  人  臺灣新竹地方檢察署檢察官
被      告  李居洽




選任辯護人  周瑞鎧律師
上列上訴人因被告過失傷害案件，不服臺灣新竹地方法院109年
度交易字第288號，中華民國109年11月30日第一審判決（起訴案
號：臺灣新竹地方檢察署109年度偵字第3775號），提起上訴，
本院判決如下：
    主  文
上訴駁回。
    事  實
一、李居洽於民國108年9月17日，駕駛車號000-0000號自用小客
    車，沿新竹縣竹北市（下不引縣、市）縣政十四街由北往南
    方向行駛，行經縣政十四街與光明九路交岔路口時，本應注
    意汽車行駛至交岔路口，應遵守該交岔路口閃光紅燈號誌，
    車輛應減速接近，先停止於交岔路口前，讓幹線道車優先通
    行後認為安全時，方得續行，而依當時天氣晴、夜間有照明
    、柏油路面乾燥、無缺陷、無障礙物、視距良好等一切情況
    ，無不能注意之情事，於同日19時35分許，李居洽竟疏未注
    意停車再開，貿然駛入上開路口，適有温國辰騎乘車號000-
    0000號普通重型機車（其上搭載周芹），沿光明九路由東往
    西方向行駛，亦未注意依閃光黃燈號誌減速接近，即駛入上
    開路口，雙方車輛因而發生碰撞，温國辰、周芹人車倒地，
    致温國辰受有右肩膀、右肘、雙手、雙小腿多處挫擦傷等傷
    害（李居洽所涉過失傷害部分，不另為公訴不受理之諭知，
    詳後述），周芹受有右側脛骨幹及腓骨骨折、雙下肢挫傷併
    疤痕增生及色素沈澱等傷害（就温國辰所涉過失傷害部分，
    未據告訴）。嗣李居洽肇事後留在現場，於有偵查犯罪職權
    之機關或公務員僅知上開駕車肇事之事，尚不知犯罪人為何
    人前，即向前來處理之警員承認為肇事人而接受裁判。
二、案經温國辰、周芹訴由新竹縣政府警察局竹北分局報告臺灣
    新竹地方檢察署檢察官偵查起訴。 
    理  由
壹、證據能力
一、按被告以外之人於審判外之言詞或書面陳述，除法律有規定
    者外，不得作為證據；又被告以外之人於審判外之陳述，雖
    不符刑事訴訟法第159條之1至第159條之4之規定，而經當事
    人於審判程序同意作為證據，法院審酌該言詞陳述或書面陳
    述作成時之情況，認為適當者，亦得為證據。當事人、代理
    人或辯護人於法院調查證據時，知有第159條第1項不得為證
    據之情形，而未於言詞辯論終結前聲明異議者，視為有前項
    之同意，刑事訴訟法第159條第1項及第159條之5分別定有明
    文。經查，本判決下列所引用被告李居洽以外之人於審判外
    之陳述，檢察官、被告、辯護人對於證據能力無爭執，迄於
    本院言詞辯論終結前均未聲明異議（見本院卷第55至59、79
    至86頁），本院審酌上開證據資料作成時之情況，尚無違法
    不當或證明力明顯過低之瑕疵，亦認為以之作為證據應屬適
    當，爰依上開規定，認前揭證據資料均有證據能力。
二、次按除法律另有規定外，實施刑事訴訟程序之公務員因違背
    法定程序取得之證據，其有無證據能力之認定，應審酌人權
    保障及公共利益之均衡維護，刑事訴訟法第158條之4定有明
    文。本案以下所引用之非供述證據，並無證據證明係實施刑
    事訴訟程序之公務員違背法定程序所取得，且經本院於審理
    時合法踐行調查程序，自應認均具有證據能力，得作為證據
    。
貳、認定犯罪事實所憑之證據及理由
一、上開犯罪事實，業據被告坦承不諱（見交易288卷第74至75
    、82頁，本院卷第58、83頁），核與證人即告訴人温國辰（
    見偵3775卷第12、13至16、49頁反面至50頁）、證人即告訴
    人周芹（見偵3775卷第8、9至11、49頁反面）（上開證人下
    均逕稱姓名）證述情節相符，並有新竹縣政府警察局竹北分
    局道路交通事故現場圖2份（見偵3775卷第17至18頁）、道
    路交通事故調查表㈠、㈡各1份（見偵3775卷第19至20頁）、
    周芹之東元醫療社團法人東元綜合醫院診斷證明書3份（見
    偵3775卷第23至25頁）、現場照片21張（見偵3775卷第26至
    36頁）、檢察官指揮檢察事務官於109年4月20日之勘驗報告
    1份（見偵3775卷第44至46頁）在卷可稽，足認被告任意性
    之自白與事實相符。
二、按汽車行駛至交岔路口，其行進應遵守燈光號誌之指示，而
    閃光紅燈表示「停車再開」，車輛應減速接近，先停止於交
    岔路口前，讓幹線道車優先通行後認為安全時，方得續行，
    又閃光黃燈表示「警告」，車輛應減速接近，注意安全，小
    心通過，道路交通安全規則第102條第1項第1款及道路交通
    標誌標線號誌設置規則第211條第1項分別定有明文。查被告
    為領有自用小客車駕駛執照之人，有道路交通事故調查報告
    表㈡1份（見偵3775卷第20頁）在卷可參，被告應知上開交通
    安全規則，是依被告智識能力，參以案發時為天氣晴、夜間
    有照明、柏油路面乾燥、無缺陷、無障礙物、視距良好等情
    ，有道路交通事故調查報告表㈠1份（見偵3775卷第19頁）在
    卷可考，被告無不能注意之情形，竟疏未注意，貿然駛入上
    開路口，而肇生本案事故，被告對本案事故發生自有過失；
    温國辰騎乘上開機車（其上搭載周芹），沿光明九路由東往
    西方向行駛，亦未注意依閃光黃燈號誌減速接近，即駛入上
    開路口，温國辰對於本案事故發生亦與有過失；本案經送交
    通部公路總局新竹區監理所竹苗區車輛行車事故鑑定會鑑定
    肇事責任，鑑定意見略以：被告駕駛自用小客車，行經閃光
    紅燈號誌路口，支線車未讓幹道車先行，為肇事主因；温國
    辰駕駛普通重型機車，行經閃光黃燈號誌路口，未減速接近
    ，注意安全，小心通過，為肇事次因等語，有該會鑑定意見
    書1份（見交易288卷第49至55頁）附卷可考，鑑定意見與本
    院認定相同，足認被告就本案車禍確有過失，且被告之過失
    與周芹之傷害具有相當因果關係。至雖温國辰與有過失，惟
    被告既有前揭過失情事，仍無解於被告之過失責任。
三、綜上，本案事證明確，被告上開犯行洵堪認定，應依法論科
    。
參、論罪科刑
一、核被告所為，係犯刑法第284條前段之過失傷害罪。
二、被告於肇事後，在犯罪未被有偵查權限之機關或公務員發覺
    前，主動向據報前往現場處理之警員表明係肇事者，而願接
    受裁判等情，有道路交通事故肇事人自首情形記錄表1份（
    見交易288卷第45頁）在卷可佐，應認符合自首要件，爰依
    刑法第62條前段之規定，減輕其刑。
三、公訴意旨另以被告所為如事實欄一所示之犯行，亦同時造成
    温國辰受有右肩膀、右肘、雙手、雙小腿多處挫擦傷等傷害
    ，因認被告涉犯刑法第284條前段之過失傷害罪嫌等語。然
    被告已與温國辰調解成立，並據温國辰於原審具狀撤回告訴
    等情，有臺灣新竹地方法院109年度竹調字第254號調解筆錄
    、聲請撤回告訴狀各1份（見交易288卷第31至33頁）附卷可
    查，依法本應諭知不受理之判決，然此部分倘構成犯罪，與
    前開論罪部分屬想像競合之裁判上一罪關係，故就此部分不
    另為公訴不受理之諭知。
肆、駁回上訴之理由
一、原審同上開有罪之認定，以被告上開犯行事證明確，適用刑
    法第284條前段、第62條前段、第41條第1項前段，刑法施行
    法第1條之1第1項等規定，並審酌被告輕忽行車規則，駕車
    行駛於路上，對於道路交通安全一切情狀，本應謹慎注意，
    提高警覺，竟疏未注意相關安全規定，致生本案事故，造成
    周芹受有前揭所載之傷害，所為實有不該；惟念其坦承犯行
    之犯後態度，兼衡被告自述其高職畢業之智識程度、案發迄
    今從事木工，未婚無子女、獨居，經濟狀況勉持等家庭生活
    狀況，暨被告之素行、造成周芹所受傷勢程度及損害、本案
    為肇事主因之過失比例、未能與周芹達成和解係因周芹所提
    和解金額過高及周芹之母意見等一切情狀，量處有期徒刑2
    月，並諭知易科罰金之折算標準。經核原審認事用法亦無違
    誤，量刑應屬妥適。
二、檢察官上訴意旨略以：依卷附之路口監視錄影紀錄，被告係
    無任何煞停、以時速45公里之速度駕駛自用小客車通過路口
    ，完全沒有遵守「停車再開」之號誌指示，其就事故之過失
    程度遠高於温國辰；被告於偵查中僅冷淡回應：我住在台北
    沒時間下來關心等語，如此處理問題之態度，著實令人難以
    接受，難以其犯後坦承犯行即肯認其犯後態度；又周芹亦主
    張所受傷勢嚴重、精神狀況亦不佳，身心俱疲，兼父親罹病
    、家庭經濟頓失依靠，被告毫無和解賠償意願，其犯後態度
    惡劣；原審量刑時，未充分審酌上情，量刑難謂適當，請撤
    銷原判決，另為允當之判決等語（見本院卷第19至21頁）。
三、按量刑之輕重，係屬事實審法院得依職權自由裁量之事項，
    苟已斟酌刑法第57條各款所列情狀，而未逾越法定刑度，不
    得遽指為違法（最高法院72年台上字第6696號判例意旨參照
    ）。且法院對於被告為刑罰裁量時，必須以行為人之罪責為
    依據，而選擇與罪責程度相當之刑罰種類，並確定與罪責程
    度相稱之刑度。縱使基於目的性之考量，認定有犯罪預防之
    必要，而必須加重裁量時，亦僅得在罪責相當性之範圍內加
    重，不宜單純為強調刑罰之威嚇功能，而從重超越罪責程度
    為裁判，務求「罪刑相當」。且在同一犯罪事實與情節，如
    別無其他加重或減輕之原因，下級審量定之刑，亦無過重或
    失輕之不當情形，則上級審法院對下級審法院之職權行使，
    原則上應予尊重（最高法院85年度台上字第2446號判決意旨
    參照）。查原審已以行為人責任為基礎，斟酌上情，依刑法
    第57條各款事由，而為刑之量定，既未濫用自由裁量之權限
    ，亦無逾越職權或違反比例原則、罪刑均衡原則，自難認有
    何違法或不當。檢察官猶執前詞提起上訴請求從重量刑云云
    ，並無理由，應予駁回。
據上論斷，應依刑事訴訟法第368條，判決如主文。
本案經檢察官張凱絜提起公訴，檢察官黃嘉慧提起上訴，檢察官
孫冀薇到庭執行職務。
中　　華　　民　　國　　110 　年　　5 　　月　　 4  　日
                  刑事第十二庭  審判長法　官  陳如玲
                                      法　官  廖建瑜
                                      法　官  蔡如惠
以上正本證明與原本無異。
不得上訴。
                                      書記官 黃郁珊
中　　華　　民　　國　　110 　年　　5 　　月　　4 　　日
附錄：本案論罪科刑法條全文　　　　　　　　　　　　　
中華民國刑法第284條
因過失傷害人者，處1年以下有期徒刑、拘役或10萬元以下罰金
；致重傷者，處3年以下有期徒刑、拘役或30萬元以下罰金。